【裁判字號】    90,訴,446
【裁判日期】    901017
【裁判案由】    返還價金
【裁判全文】
臺灣臺北地方法院民事判決  九十年度訴字第四四六號
    原      告    丙○○
    複  代理人    甲○○
    被      告    乙○○
右當事人間返還價金事件，本院判決如左：
    主      文
原告之訴及假執行之聲請均駁回。
訴訟費用由原告負擔。
    事      實
甲、原告方面：
一、聲明：（一）被告應給付原告新台幣（下同）四百二十二萬二千五百元，及自民
    國八十九年一月六日起至清償日止，按年息百分之五計算之利息。（二）願供擔
    保請准宣告假執行。
二、陳述：
  （一）被告於民國八十九年一月六日，授權訴外人劉基生與原告簽訂買賣契約，將
        位於台北市○○區○○段一小段二四五、二四六、二五四之二地號基地及其
        地上建物即門牌號碼台北市○○○路○段七九巷四弄二號十三樓之一房屋含
        車位售予原告。原告則於簽約時交付面額五百十二萬二千五百元之支票一紙
        予劉基生，以支付頭款，並於契約書中約定餘款一千一百九十五萬二千五百
        元於交付權狀時付清。
  （二）詎被告事後並未依約將系爭房地過戶予原告，原告乃於八十九年九月十八日
        以台北古亭郵局第二四八二號存證信函通知被告於九月二十二日移轉所有權
        ，詎被告仍不履行，並否認劉基生為其代理人。
  （三）徵諸經驗法則，劉基生身為律師，焉有可能在無本人授權之情形下與原告簽
        約？原告為確保權益，復於八十九年十月十七日以台北古亭郵局第二七一五
        號存證信函催告被告於函到五日內履行上開義務，否則依法解約，被告仍置
        之不理，爰以本件起訴狀繕本之送達重申解約之意思表示，並依民法第二百
        五十九條第一、二款規定，請求被告返還價金四百二十二萬二千五百元（扣
        除劉基生日前返還原告之九十萬元）。
三、證據：提出不動產買賣契約書影本一份、存證信函影本二份、支票影本一紙、台
    北市大安地政事務所不動產登記異動索引二紙為證，並聲請訊問證人劉基生。
乙、被告方面：
一、聲明：如主文所示。
二、陳述：
  （一）被告並未授權他人代理出售系爭房地。訴外人許駿華授權劉基生，於八十八
        年七月二十二日與被告簽訂協議書，合意處理系爭土地合併事宜，當時劉基
        生亦表示僅被授權訂立該協議書及處理土地合併而已，至於日後雙方共同銷
        售房地，許駿華將委託房屋銷售公司會同被告共同銷售，而所謂銷售，自係
        於買受人欲買受系爭房地時，由許駿華通知被告，或由被告通知許駿華，共
        同備妥房地過戶所需資料，共同與買受人訂立買賣契約，始足當之，否則在
        被告僅有建物及一小部分基地，許駿華有該建物之大部分基地比例之情形下
        ，自無法完整地將房地出賣。被告自始至終未曾接獲許駿華通知共同銷售系
        爭房地，亦不知劉基生有權代理許駿華，或已將系爭房地出賣予原告，更未
        授權劉基生出售系爭房地。
  （二）被告曾先後二次以存證信函回覆原告，敘明並未授權他人出賣房地之意旨，
        原告仍以：「劉基生身為律師，焉有可能在無本人授權之情形下，與被告簽
        約」等推測之詞資為論據，且原告起訴狀自承劉基生已返還原告九十萬元，
        本件顯係劉基生與原告間之糾葛，與被告無關。
三、證據：提出存證信函影本二紙、協議書一紙、不動產權利移轉證書三紙，並聲請
    訊問證人許駿華。
    理      由
一、原告起訴主張：被告於八十九年一月六日，授權訴外人劉基生與原告簽訂買賣契
    約，將坐落台北市○○區○○段一小段二四五、二四六、二五四之二地號基地及
    地上建物即門牌號碼台北市○○○路○段七九巷四弄二號十三樓之一房屋含車位
    售予原告，原告則於簽約時交付面額五百十二萬二千五百元之支票一紙予劉基生
    以支付頭款。詎被告事後並未依約將系爭房地所有權移轉予原告，經以存證信函
    催告被告履行，皆未獲置理，爰提起本件訴訟，以起訴狀繕本之送達作為解除買
    賣契約之意思表示通知，並依民法第二百五十九條第一、二款規定，請求被告返
    還所受領之價金。被告則以伊與原告間並無買賣關係，未曾受領買賣價金，亦未
    曾授權他人出售系爭房地等語，資為辯解。
二、本件原告主張系爭買賣契約係由劉基生出面簽訂之事實，固為被告所不爭執，然
    原告主張劉基生係有權代理被告簽約，及被告已經受領系爭買賣價金等情，則為
    被告所否認。按當事人主張有利於己之事實者，就其事實有舉證之責任，民事訴
    訟法第二百七十七條前段定有明文。本件原告既主張劉基生係有權代理被告簽訂
    系爭買賣契約及被告已受領買賣價金，參以首開說明，自應由原告就此有利於己
    之事實舉證證明之。經查：原告主張劉基生係有權代理等情，無非以劉基生身為
    律師，焉有可能在無本人授權之情形下與原告簽約云云，資為論據，然查，原告
    上開論述核屬推測之詞，已無足取，而劉基生經本院合法通知均未到庭作證，亦
    無從以此證據方法證明原告主張之上開事實為真實。此外，原告復未能提出其他
    證據方法證明被告確有授權劉基生簽訂系爭買賣合約及被告確已受領買賣價金，
    原告此項主張自不足信，劉基生以被告名義與原告訂立系爭買賣契約所為之意思
    表示係屬無權代理，及被告並未受領系爭買賣價金等情，可以認定。
三、次按無代理權人以代理人之名義所為之法律行為，非經本人承認，對於本人，不
    發生效力，民法第一百七十條第一項定有明文。本件劉基生以被告名義與原告簽
    訂系爭買賣契約所為之意思表示，屬無權代理，已如前述，則該法律行為於被告
    為承認之意思表示前，對於被告自不生效力。經查：觀之被告回覆原告之存證信
    函內容，及被告於本院審理時所為之聲明及陳述，被告並未以意思表示承認該無
    權代理之法律行為，甚為明確，此外，原告復未能舉證證明被告就前開無權代理
    之法律行為曾為承認之意思表示，參以首開說明，系爭買賣契約對於被告並不發
    生效力。
四、綜上，系爭買賣契約對於被告既不生效力，兩造間即無買賣關係，且被告亦未受
    領系爭買賣價金，從而，原告提起本件訴訟，主張對於被告解除系爭買賣契約，
    並依民法第二百五十九條第一、二款規定請求被告返還四百二十二萬二千五百元
    ，為無理由，應予駁回。原告之訴既經駁回，其假執行之聲請及失所附麗，應併
    予駁回。
五、結論：原告之訴為無理由，依民事訴訟法第七十八條判決如主文。
中      華      民      國    九十      年      十      月      十七    日
                            民事第五庭  審判長法      官  王碧芳
                                              法      官  林秀圓
                                              法      官  高偉文
右為正本係照原本作成
如對本判決上訴，須於判決送達後廿日內向本院提出上訴狀
中      華      民      國    九十      年      十      月      十七    日
                                              法院書記官  林玗倩


司法院資訊處製作；財團法人民間司法改革基金會備份。
